【裁判字號】    92,交上訴,159
【裁判日期】    920821
【裁判案由】    公共危險等
【裁判全文】
臺灣高等法院刑事判決                          九十二年度交上訴字第一五九號
    上  訴  人  台灣臺北地方法院檢察署檢察官
    上  訴  人
    即  被  告  甲○○
    選任辯護人  陳秀卿律師
                林世芬律師
右上訴人因公共危險等案件，不服臺灣臺北地方法院九十二年度交訴字第五七號，中
華民國九十二年六月十七日第一審判決（起訴案號：臺灣臺北地方法院檢察署九十一
年度偵字第二四五三五號），提起上訴，本院判決如左：
    主  文
上訴駁回。
    事  實
一、甲○○係受僱於派司音樂有限公司之業務員，以駕駛貨車載運貨物為業，為從事
    駕駛業務之人，於民國九十一年七月二日下午七時許，駕駛車號ＤＶ—三四五一
    號自用小客貨車，沿台北市○○路○段由西往東行駛，於內側車道行經興隆路三
    段五十二號前時，本應注意汽車行駛時，駕駛人應注意車前狀況及兩車併行之間
    隔，並隨時採取必要之安全措施，依當時天候晴、夜間有照明、柏油路面、乾燥
    、無缺陷、無障礙物、視距良好，並非不能注意之情形，竟疏未注意適有乙○○
    騎乘車號ＤＡＱ—二六七號輕機車，在外側車道靠內側車道分隔線與其同向行駛
    ，甲○○於車行途中疏未注意與該機車保持安全間隔，致所駕駛之自小客貨車右
    側不慎與該輕機車之左側後照鏡發生擦撞，致乙○○人車倒地，受有顏面挫傷併
    淺創、左二齒、右一齒斷裂、左肩挫傷、左掌挫傷併淺創、左下肢挫傷併淺創等
    傷害。甲○○於肇事致人受傷後，並未下車對乙○○採取必要之救護或報警處理
    ，旋即基於逃逸之犯意，駕車駛離肇事現場，嗣經路人記下甲○○所駕駛汽車之
    車號並報警處理，方循線查獲。
二、案經乙○○訴請台北市政府警察局文山第二分局報告臺灣臺北地方法院檢察署檢
    察官偵查起訴。
    理  由
一、訊據被告甲○○固不否認係從事前開工作，並於前開時、地駕車肇事致告訴人乙○○受傷等事實，惟矢口否認有肇事逃逸犯行，辯稱：當日伊行經肇事地點確有
    聽到聲響，以為係車上光碟片倒下之聲音，故而減速並觀察後視鏡，但並未發現
    任何異狀便續往前行，伊並非故意逃逸云云，經查：
二、惟查被告如何在前述時、地駕駛汽車因未注意保持適當間隔距離，與告訴人乙○○所騎乘之機車併行時，所駕之車右側車身擦撞該機車之左側後視鏡，致告訴人
    倒地受傷等情，業據告訴人乙○○迭於警詢、偵查、原審及本院調查時指訴綦詳
    （偵卷第十五頁交通事故談話紀錄表、第三十一頁訊問筆錄、原審九十二年六月
    三日審判筆錄、本院九十二年七月二十八日、八月四日訊問筆錄）；證人丙○○
    亦於原審調查時結證稱：「當天我騎著機車沿興隆路二段往三段的方向走，我是
    騎在外側車道，突然有一台箱型車：：：從內側車道呼嘯而過，就在我前方約二
    三十公尺處擦撞一台機車，擦撞的地點是在外車道內，箱型車的右側部分擦撞到
    機車，後來機車就倒地，後來箱型車有減速，但是沒有停下來，他應該是知道有
    擦撞到東西，但是沒有停下來就直接開走了‧‧‧‧，當時天色很昏暗，但我有
    記下肇事車的車號，剛好當時有個麥當勞的員工出來倒垃圾，也有記下肇事車的
    車號，我們兩個記下的數字是相同的」等語（原審九十二年六月三日審判筆錄參
    照）。於本院調查時亦供稱：伊當時在騎外側道，告訴人機車在我前面，騎在內
    、外側車道分隔線附近，還是屬於外線道，沒有壓到分隔線，被告的車從內側道
    開過來。廂型車的右側拐到告訴人機車左邊的後照鏡，擦撞到之後，碰一聲很大
    聲，告訴人的機車倒在機車的內側道。當時前面有紅綠燈，撞到之後被告開過去
    的時候有稍微減速，後來沒有停下來就開走了。現場內線道並沒有禁行機車的標
    識，二個車道都可以騎機車，連待轉區○○○○○道都有畫機車停車線等語（見
    本院九十二年七月二十八日訊問筆錄）。證人丙○○並以卷附被告汽車之照片指
    認該車即為肇事車輛（偵卷第三二頁訊問筆錄參照），再參以被告亦坦認當天駕
    車行經肇事路段時確有聽到碰撞之聲響，是以被告即為本件駕車肇事之人，洵堪
    認定。至被告雖一再表示本件事故地點在興隆路三段一○二號前，而非興隆路三
    段五十二號前云云，然告訴人及證人丙○○均一致指稱本件肇事地點位在興隆路
    三段五十二號麥當勞前之路段，被告亦陳稱麥當勞之門牌號碼確實為興隆路三段
    五十二號，是以本件肇事地點非如被告所言，位於興隆路三段一○二號前，併予
    敘明。
三、被告雖辯稱伊聽到車上聲響，以為係車上光碟片倒下之聲音，曾自後視鏡觀察，
    發現無異狀方逕行離去，並非故意逃逸云云，然查肇事之際為七月盛暑，傍晚七
    時許之天色應不致過於昏暗，而無由辨明道路上有無人車倒地之異狀；且證人丙○○亦證稱：事發當時雖天色有點昏暗，但當時肇事路段之路燈已開啟，肇事地
    點又緊鄰商家，店家的招牌燈也已點亮，且廂型車的右側拐到告訴人機車左邊的
    後照鏡，擦撞到之後，碰一聲很大聲，告訴人的機車倒在機車的內側道等語，有
    如上述。經核與卷內警員於事發當天所拍攝之肇事路段照片所示狀況相符。況本
    件事故發生於車道之中，兩車發生碰撞時，被告因聽到聲響而將車速減緩，亦為
    被告所自認，顯見被告斯時已查知肇事情節，若非如此，伊自可一路前行，何以
    會有如證人丙○○所證述之伊於事發後旋即減慢車速，嗣再加速駛離之異常駕駛
    行為？凡此均可證明被告以上開情詞置辯，要屬卸責之詞，並不足採信。被告及
    選任辯護人另辯稱告訴人當時係騎乘於內線車道而肇事云云，惟業據告訴人堅決
    否認，且證人丙○○亦證稱當時告訴人機車在伊前面，騎在內、外側車道分隔線
    附近，還是屬於外線道，現場內線道並沒有禁行機車的標識，二個車道都可以騎
    機車，連待轉區○○○○○道都有畫機車停車線等語。而依現場照片顯示肇事現
    場前方十字路口機車待轉區○○○道均畫有機車停車線，顯見該處機車並非不得
    行駛於內外線道，是證人丙○○之證詞應與事實相符，證人與被告及告訴人雙方
    均互不相識，此為不爭之事，其應無偏袒任何一方之理，被告空言證詞不實，自
    非可採。被告所稱告訴人違規行駛於內線車道而肇事云云，無非畏罪圖卸之詞。
    又被告聲請傳喚證人宋慧芝以證明被告車上光碟片在未予固定之情形下會晃動發
    出聲響乙節，因該證人於肇事當時並未在被告車上，自無法瞭解車禍當時確實狀
    況，況本件車禍當時天候良好，被告既自承有看後照鏡，自不難看輕告訴人人車
    倒地情形，故事證已明，本院認無傳訊之必要，併予敘明。本件被告既明知肇事
    ，未即下車對告訴人採取救護或其他必要措施並向警察機關報告，逕予駕車駛離
    現場，伊有肇事逃逸之事實，足堪認定。
四、按汽車行駛時，駕駛人應注意車前狀況及兩車併行之間隔，並隨時採取必要之安
    全措施，道路交通安全規則第九十四條第三項定有明文。被告為領有駕照之駕駛
    人，對前引交通安全規則實難諉稱不知，而依卷內道路交通事故調查報告表所載
    ，事發當時天候晴、夜間有照明、柏油路面、乾燥、無缺陷、無障礙物、視距良
    好等情，並無不能注意情事，被告竟於駕車與告訴人騎乘之機車併行時，疏未注
    意與該機車保持安全間隔致擦撞該機車倒地，伊就本件事故之發生為有過失，至
    屬明確。而告訴人因本件事故受有顏面挫傷併淺創、左二齒、右一齒斷裂、左肩
    挫傷、左掌挫傷併淺創、左下肢挫傷併淺創等傷害，亦有台北市立萬芳醫院出具
    之診斷書在卷可稽，被告之過失行為與告訴人所受之傷害之間有相當因果關係甚
    明。本件事證明確，被告之過失傷害犯行亦堪認定，應依法論科。
五、查被告甲○○為從事駕駛業務之人，已如前述，伊因前述駕駛上之過失致告訴人
    成傷，係犯刑法第二百八十四條第二項前段之業務過失傷害罪；另被告駕駛上開
    車號動力交通工具肇事，致告訴人受傷後逃逸，係犯刑法第一百八十五條之四之
    駕駛動力交通工具肇事致人受傷逃逸罪。所犯上開二罪，犯意各別，構成要件互
    異，應予分論併罰。
六、原審認被告罪證明確，援引刑法第二百八十四條第二項前段、第一百八十五條之
    四、第四十一條第一項前段、第二項、第五十一條第五款，罰金罰鍰提高標準條
    例第一條前段、第二條之規定，並審酌被告之過失情節雖非嚴重，及告訴人所受
    之傷勢，被告駕車肇事後逃逸之行徑惡劣、及事發迄今已久，迄未賠償告訴人所
    受損害等各項情狀，就其所犯業務上過失傷害部分，處有期徒刑三月，如易科罰
    金，以三百元折算一日。又駕駛動力交通工具肇事，致人受傷而逃逸部分，處有
    期徒刑六月，如易科罰金，以三百元折算一日。應執行有期徒刑八月，如易科罰
    金，以三百元折算一日，以資懲儆。原審認事用法，並無不合，量刑亦屬妥適，
    檢察官依告訴人之請求提起上訴，認原審量刑過輕，被告上訴猶執陳詞否認犯罪
    ，上訴均無理由，應予駁回。
據上論斷，應依刑事訴訟法第三百六十八條，判決如主文。
本案經檢察官陳明光到庭執行職務。
中      華      民      國    九十二    年      八      月    二十一    日
                              臺灣高等法院交通法庭
                                  審判長法  官  陳  正  雄
                                        法  官  許  宗  和
                                        法  官  許  錦  印
右正本證明與原本無異。
駕駛動力交通工具肇事，致人受傷而逃逸部分如不服本判決，應於收受送達後十日內
向本院提出上訴書狀，其未敘述上訴之理由者並得於提起上訴後十日內向本院補提理
由書（均須按他造當事人之人數附繕本）。
其餘不得上訴。
                                        書記官  楊  妙  恩
中      華      民      國    九十二    年      八      月    二十六    日
附錄本案論罪科刑法條全文：
中華民國刑法第二百八十四條
 (過失傷害罪)
因過失傷害人者，處六月以下有期徒刑、拘役或五百元以下罰金，致重傷者，處一年
以下有期徒刑、拘役或五百元以下罰金。
從事業務之人，因業務上之過失傷害人者，處一年以下有期徒刑、拘役或一千元以下
罰金，致重傷者，處三年以下有期徒刑、拘役或二千元以下罰金。


司法院資訊處製作；財團法人民間司法改革基金會備份。
